【裁判字號】    97,訴,1075
【裁判日期】    971029
【裁判案由】    損害賠償
【裁判全文】
臺灣臺中地方法院民事判決  97年度訴字第1075號
原      告  丁○○
被      告  丙○○
            乙○○
上一人
訴訟代理人  甲○○
上列被告因過失傷害案件，經原告提起請求損害賠償之附帶民事
訴訟（96交附民字第372 號），經本院刑事庭裁定移送前來，本
院於97 年10 月15日言詞辯論終結，判決如下：
    主    文
被告應連帶給付原告新臺幣壹佰壹拾陸萬玖仟參佰捌拾貳元，及
自九十六年十二月十三日起至清償日止按週年利率百分之五計算
之利息。
原告其餘之訴駁回。
本判決第一項於原告以新臺幣參拾玖萬元供擔保後，得假執行。
但被告如於假執行程序實施前以新臺幣壹佰壹拾陸萬玖仟參佰捌
拾貳元為原告預供擔保，得免為假執行。
原告其餘假執行之聲請駁回。
    事實及理由
壹、程序事項：
    本件被告丙○○未於最後言詞辯論期日（97年10月15日）到
    場，核無民事訴訟法第386 條各款所列情形，爰依原告之聲
    請，由其一造辯論而為判決。
貳、實體事項：
一、原告主張：
    被告丙○○於民國96年3 月8 日晚上11時30分許，駕駛車牌
    號碼5903-LQ 號自小客車，沿臺中市○區○○○路由東往西
    方向行駛，途經臺中市○區○○○路與振興路設有全紅燈行
    車管制號誌之交岔路口時，本應注意行車速度，依速限標誌
    之規定，無速限標誌者，行車時速不得超過五十公里，並應
    注意遵守燈光號誌之指示，而依當時天候晴，夜間有照明，
    路面為柏油、乾燥、無缺陷及無障礙物，視距良好，又無不
    能注意之情形，詎其能注意，竟疏未注意行車速限，且見燈
    號已由黃燈轉為紅燈，猶貿然闖紅燈並以時速五、六十公里
    速度超速行駛，適有被告乙○○駕駛車牌號碼3213 -ND 自
    小客車，沿臺中市○區○○路由南往北方向行駛暫停在該交
    岔路口，本應注意起駛前應讓行進中之車輛優先通行，並應
    注意遵守燈光號誌之指示，亦疏未注意讓行進中之車輛優先
    通行及燈光號誌之指示，見燈號尚未由紅燈轉為綠燈，仍貿
    然闖紅燈並由右側超車搶越前方訴外人鄭文芳所駕駛車牌號
    碼5G-8708 號自小客車行駛，因而被告乙○○所駕駛上開自
    小客車車頭遂與被告丙○○所駕駛上開自小客車左後車門發
    生碰撞，致被告丙○○所駕駛上開自小客車失控衝向右前方
    撞擊當時由北往南方向在該交岔路口待轉區等候由原告所駕
    駛之車牌號碼J7C-381 重型機車左前車身，使原告人車倒地
    ，受有右側鎖骨肩峰尾端閉鎖性骨折、左手第四指遠端指骨
    截肢之傷害（為勞保殘廢等級第13級殘）。嗣經臺灣臺中地
    方法院檢察署檢察官提起公訴，本院以96交易字第882 號判
    決刑事判決被告丙○○、乙○○過失傷害人確定在案。爰依
    民法第184 條第1 項前段、第191 之2 條、第193 條及第
    195 條、第196 條之規定，請求被告二人連帶賠償：(1)醫療
    費用支出新台幣（下同）6萬2679元；(2)看護費用支出1 萬
    8000元：原告受傷後行動不便，合計共住院15天，住院期間
    由母親看護，看護費用以每日1200元計算，合計1萬8000 元
    。(3)工作損失15萬5520元：原告車禍後受傷休養9個月，以
    最低薪資每月1萬7280元計算，被告自應賠償原告15萬5520
    元之損害。(4)勞動力減損95萬6759元：原告因本件車禍所受
    傷害，相當於勞工保險第104項及強制汽車責任保險法第11
    項殘廢給付標準表所列「一手中指或無名指喪失機能者」，
    屬13等級殘廢，換算勞動力喪失約23.07﹪。原告24歲至勞
    基法強制退休年齡60歲尚有36年，依霍夫曼計算法扣除中間
    利息後，被告應給付原告95萬6759元。(5)精神慰撫金60 萬
    元：原告車禍後受有右側鎖骨肩峰尾端閉鎖性骨折、左手第
    四指遠端指骨截肢之傷害，影響打字工作甚鉅，加上本身就
    是領有肢體障礙手冊之人，遭此災害更造成身心受損，看見
    母親傷心難過的心情，精神上更是痛苦難耐，故請求被告連
    帶賠償60萬元慰撫金。(6)其他（機車修理費、交通費）共計
    1萬9200元：原告於96年4月19日、96年6月6日、96年6月25
    日、96年7月5日至台中市東區調解委員會所花交通費3400元
    ，及機車修理費1萬5800元，合計共1萬9200元，請求被告賠
    償。並聲明：(一)被告等應連帶給付原告181萬2158元，及自
    起訴狀繕本送達翌日起至清償日止，按年息5%計算之利息；
    (二)願供擔保請准宣告假執行。
二、被告丙○○於最後言詞辯論期日未到庭，但據其先前到庭、
    及具狀陳稱：
  (一)依據刑事過失傷害責任之判決主文，共同被告乙○○應負擔
    70﹪之責任，被告丙○○僅應負擔30﹪之責任，為此原告請
    求被告二人應負連帶責任，依法不合。
  (二)此外，原告在(1)醫療費用支出：病房費的部分，在中國醫藥
    大學附設醫院是因原告選擇個人套房因此增加支出8502 元
    ，在衛生署豐原醫院，原告選擇住個人病房增加支出8600
    元，此部分皆應予扣除，原告得請求之醫療費用應僅為4 萬
    8171元。(2)看護費用支出：如本院函詢醫院說明住院期間需
    人看護，則無爭議。(3)工作損失：同意以最低工資為原告
    工資損失計算基準，但原告究需休養多久，如本院函詢醫院
    或勞保局後，則無意見。(4)勞動力減損：如本院函詢醫院或
    勞保局後，則無意見。(5)精神慰撫金：原告請求的精神慰撫
    金應以5 萬元範圍內為適當。(6)其他（機車修理費、交通費
    ）：對原告所支出的交通費用沒有意見。機車修理費部分，
    對修復明細沒有意見，但須依法折舊等語，資為抗辯。並聲
    明：原告之訴駁回，如受不利判決，願供擔保請准免為假執
    行。
三、被告乙○○則以：
 (一) 對原告提出之(1)醫療費用：被告對本院審核之必要醫療費用
    無爭議。(2)看護費用：如本院函詢醫院說明住院期間原告確
    需人看護，則無爭議。(3)工作損失：同意以最低工資為原告
    工資損失計算基準，但原告究需休養多久，如本院函詢醫院
    或勞保局後，則無意見。(4)勞動力減損：依勞工保險條例其
    殘廢等級4 至15級係按體力勞動者而擬定減少勞動力比率，
    對於內勤工作勞動者，不完全適用。原告未提供證明其從事
    電腦打字工作，縱然原告從事電腦打字工作，而左手無名指
    於電腦打字內容裡負責W.S.X 等內容，該左手無名指截肢部
    分對於原打字內容並無太大影響，原告是否達勞動力減損
    23.07 ﹪實有疑義，然如本院函詢醫院或勞保局後，則無意
    見。(5)精神慰撫金：被告於10萬元內無爭執，原告請求60萬
    元過鉅。(6)其他（機車修理費、交通費）：對原告所支出的
    交通費用沒有意見。機車修理費部分，對修復明細沒有意見
    ，然查J7C-381號機車為2005年7月出廠，至車禍時約1.5 年
    車齡，該修理費用零件之更換部分，依法應折舊。
 (二) 原告已於96年9 月29日向第一產物保險申請強制險理賠金額
    計12萬1524元，依強制汽車責任保險法第32條規定，視為加
    害人或被保險人損害賠償金額之一部份等語，資為抗辯。並
    聲明：原告之訴駁回，如受不利判決，願供擔保請准免為假
    執行。
三、得心證之理由：
  (一)原告主張被告二人於上開時、地駕駛自小客車違規肇事，致
    原告受傷之事實，業據本院96年度交易字第882 號刑事判決
    認定被告丙○○本應注意行車速度，依速限標誌之規定，無
    速限標誌者，行車時速不得超過五十公里，並應注意遵守燈
    光號誌之指示，而依當時天候晴，夜間有照明，路面為柏油
    、乾燥、無缺陷及無障礙物，視距良好，又無不能注意之情
    形，詎其能注意，疏未注意行車速限，且見燈號已由黃燈轉
    為紅燈，猶貿然闖紅燈並以時速五、六十公里速度超速行駛
    ；並認定同案被告乙○○本應注意起駛前應讓行進中之車輛
    優先通行，並應注意遵守燈光號誌之指示，亦疏未注意讓行
    進中之車輛優先通行及燈光號誌之指示，見燈號尚未由紅燈
    轉為綠燈，仍貿然闖紅燈並由右側超車搶越前方鄭文芳所駕
    駛車牌號碼5G-8708 號自小客車行駛，因而乙○○所駕駛上
    開自小客車車頭遂與丙○○所駕駛上開自小客車左後車門發
    生碰撞，致丙○○所駕駛上開自小客車失控衝向右前方撞擊
    當時由北往南方向在該交岔路口待轉區等候由原告所駕駛之
    車牌號碼J7C-381 重型機車左前車身，使原告人車倒地，受
    有右側鎖骨肩峰尾端閉鎖性骨折、左手第四指遠端指骨截肢
    之傷害，被告二人均依過失傷害人罪名，各判處有期徒刑肆
    月，如易科罰金，以新臺幣壹仟元折算壹日，減為有期徒刑
    貳月，如易科罰金，以新臺幣壹仟元折算壹日等情，為被告
    二人所不爭執，並經本院依職權調取臺灣臺中地方法院檢察
    署96年度偵字第20178 號、本院96年度交易字第882 號刑事
    卷宗核閱屬實。此部分之主張，堪信為真實。
  (二)按因故意或過失，不法侵害他人之權利者，負損害賠償責任
    。數人共同不法侵害他人之權利者，連帶負損害賠償責任。
    汽車、機車或其他非依軌道行駛之動力車輛，在使用中加損
    害於他人者，駕駛人應賠償因此所生之損害。但於防止損
    害之發生，已盡相當之注意者，不在此限。不法侵害他人之
    身體或健康者，對於被害人因此喪失或減少勞動能力，或增
    加生活上之需要時，應負損害賠償責任。不法侵害他人之身
    體、健康、名譽、自由、信用、隱私、貞操，或不法侵害其
    他人格法益而情節重大者，被害人雖非財產上之損害，亦得
    請求賠償相當之金額。不法毀損他人之物者，被害人得請求
    賠償其物因毀損所減少之價額。民法第184 條第1 項前段、
    第185 條、第191 條之2 、第193 條第1 項、第195 條第1
    項、及第196 條分別定有明文。復按「民事上之共同侵權行
    為（狹義的共同侵權行為，即加害行為）與刑事上之共同正
    犯，其構成要件並不完全相同，共同侵權行為人間不以有意
    思聯絡為必要，數人因過失不法侵害他人之權利，苟各行為
    人之過失行為，均為其所生損害共同原因，即所謂行為關連
    共同，亦足成立共同侵權行為，依民法第185 條第1 項前段
    之規定，各過失行為人對於被害人應負全部損害之連帶賠償
    責任」，最高法院亦著有67年台上字第1737號判例可資參照
    。查本件車禍事故經臺灣臺中地方法院檢察署送請台灣省台
    中縣區車輛行車事故鑑定委員會鑑定，鑑定結果亦認被告丙○○駕駛上開自小客車違反號誌指示（闖紅燈）為肇事次因
    ，被告乙○○駕駛上開自小客車於交岔路口違反號誌指示（
    闖紅燈）、不當超車搶道行駛，為肇事主因，原告丁○○則
    無肇事因素（按該鑑定委員會就被告丙○○超速部分未予鑑
    定說明，附此敘明），有該委員會96年6 月4 日中市行字第
    0965401807號函暨所附鑑定意見書1 份附於偵查卷宗可稽，
    足證被告二人確均有過失，且其等過失行為與原告受傷間均
    具相當因果關係，揆諸前揭判例意旨及上開規定，被告二人
    因上開共同過失不法行為致原告受有上開傷害，自構成對原
    告之共同侵權行為，原告聲明請求被告二人連帶負損害責任
    ，核屬有據，被告丙○○抗辯毋須連帶負責，並不足採。
  (三)茲就原告請求之金額，是否應予准許，分述如下：
  1.醫療費用部分：
    原告主張支出醫療費用計6 萬2679元，業據其提出中國醫藥
    大學附設醫院醫療費用明細影本2 紙（7662 元+840 元＝
    8502）、行政院署立醫院醫療費用明細影本2 紙（6148元
    +48029元＝54177 元），共計62679 元。其中病床費部分，
    經本院向行政院衛生署豐原醫院及中國醫藥大學附設醫院函
    詢，行政院衛生署豐原醫院於97年6月19日回函：「丁○○
    先生因左鎖骨骨折術後，於96年9月11日至本院拔除固定手
    術，當時骨科病房無健保床，所以住兩個人一間（補差額病
    床）」等語，此有行政院衛生署豐原醫院97年6月19日豐醫
    歷字第0970005289號函附卷可稽。中國醫藥大學附設醫院於
    97年6月24日則回函：「病人辦理住院時，依其住院通知所
    填之床位需求安排住院等級，病人當時僅勾選兩人房，故安
    排住二人病房」等語，此有中國醫藥大學附設醫院97年6 月
    24日院管檔字第0970602546號函附卷可考。足認原告主張在
    豐原醫院住院時沒有住健保病床，是因當時沒有健保病床，
    只好住二人房為可採。惟原告就在中國醫藥大學附設醫院住
    院期間，住二人病房，乃原告自行選擇，此部分原告病房費
    自費金額5940元的支出，應認非必要，應予扣除，其餘5 萬
    6739元部分之請求，應予准許。
  2.看護費用部分：
    按被害人因受傷需人看護，而由親屬看護時，雖無現實看護
    之支付，亦應認被害人受有相當看護費之損害，得向加害人
    請求賠償。蓋因親屬照顧被害人之起居，固係出於親情，但
    親屬看護所付出之勞力，並非不能評價為金錢，只因兩者身
    分關係密切而免除支付義務，此種親屬基於身分關係之恩惠
    ，自不能加惠於加害人，故應衡量及比照僱用職業護士看護
    情形，認被害人受有相當看護費之損害，得向加害人請求賠
    償（最高法院94年度台上字第1543號判決意旨參照）。原告
    主張因本次車禍後受傷行動不便，合計共住院15天，住院期
    間由母親看護，看護費用以每日1200元計算，合計1 萬8000
    元損害，並提出豐原醫院診斷書4 份、中國醫藥大學醫院診
    斷書1 份為證。經查，行政院衛生署豐原醫院於97年5 月27
    日以豐醫歷字第0970004161號函覆：「廖先生於96年9 月11
    日入院，施行骨釘拔除手術 (96年9月15日出院) 。住院期間
    應有人全日看護，看護費用約一天2000元」、及97年9月5日
    以豐醫歷字第0970 008268號「丁○○先生因右鎖骨骨折於
    96 年3月21日至本院行鎖骨內固定釘手術，於96年3月26日
    出院，住院期間需專人全日照護」等語，有行政院衛生署豐
    原醫院97年5月27日豐醫歷字第0970004161號函、及97年9月
    5 日豐醫歷字第0970008268號函附卷可稽。中國醫藥大學附
    設醫院於97年5月14日以院管檔字第0970501968號函覆附件
    病情說明：「丁○○先生於96年3月9日因左側第4指遠端指
    骨創傷性截肢及右側鎖骨骨折，經急診入院接受左側第4指
    傷口清創、修短、縫合手術。因左手、右肩的傷，將會造成
    日常生活不便，需人協助照料病人，於民國96年3月12日，
    傷口穩定後出院，轉門診追蹤治療」等語、及於97年6月24
    日以院管檔字第0970602546號函覆所附照顧服務員申請單上
    載明「收費標準及付費：1.日班及夜班：每班均為新台幣
    1100元整。2. 全日班：每班均為2200元整。」等語，此有
    中國醫藥大學附設醫院97年5月14日院管檔字第0970501968
    號函及97年6月24 日院管檔字第0970602546號函附卷可考。
    足認原告受傷住院期間，應有全日看護的必要，查本件原告
    住院期間共計15天，原告僅請求每日以1200元看護費用計算
    ，共計請求1萬8000元，應予准許。
  3.工作損失（即受傷期間所得喪失）部分：
    原告主張自96年3 月8 日車禍後9 個月內，因休養無法從事
    工作，期間受有無法工作之所得喪失等語，經查依行政院衛
    生署豐原醫院於97年6 月19日豐醫歷字第0970005289號函覆
    ：「丁○○先生因左鎖骨（應係誤植，實為右鎖骨）骨折術
    後，於96年9 月11日至本院拔除固定手術，手術後至少需休
    養三個月」等語，及97年9 月5 日豐醫歷字第0970008268號
    函覆：「丁○○先生因右鎖骨骨折術，於96年3 月21日至本
    院住院行鎖骨內固定釘手術，於96年3 月26日出院，需專人
    全日照護」等語，及衛生署豐原醫院於96年3 月56日開立之
    診斷證明書醫師囑言欄載明：「住院日自96年3 月21日至本
    院求治並接受鉤狀鋼板內固定及人工骨膠手術治療，住院期
    間接受骨骼超音波治療，於96年3 月26日出院，合計共住院
    6 天，出院後須回門診繼續追蹤治療，術後需休養三個月」
    等語，及96年7 月6 日開立之診斷證明書醫師囑言欄載明：
    「96年3 月19日至96年7 月6 日共計門診7 次，需再休養3
    個月，預計一年後骨折癒合，鋼釘拔除」等語，有行政院衛
    生署豐原醫院上開函文及診斷證明書附卷可稽，足認原告主
    張96年3 月8 日車禍後，因手術共計需休養9 個月（96年3
    月8 日至96年12月8 日），應屬可採。另原告請求按勞委會
    所頒布勞工最低基本工資計算所得喪失，為被告所不爭執，
    而勞委會以台86勞字第39716 號發布修正勞工平均最低薪資
    為每月15,840元，復於96年6 月22日以勞動2 第0960130576
    號函令發布修正勞工每月最低薪資為17,280元，並自96年7
    月1 日生效，是以原告96年3 月8 日車禍受傷後至96 年12
    月8 日休養終止時（原告主張休養期間9 個月），所受所得
    喪失部分之損害，於96年7 月1 日以前為5 萬9783元 ( 計
    算式：15,840元×3又24/31月＝5萬9783元，小數點以下四
    捨五入)，於96年7月1日以後至96年12月8日休養終止時為9
    萬0859元 (計算式：17,280元×5又8/31月＝9萬0859元)。
    合計至原告所受勞動所得喪失數額為15萬0642元（計算式：
    59,783＋90,859＝150,642）。原告於15萬0642元範圍內的
    主張，應屬可採，逾此部分的請求，為無理由，不應准許。
  4.勞動力減損（即將來勞動能力損失）部分：
  (1)按身體或健康受侵害，而減少勞動能力者，其減少及殘存勞
    動能力之價值，不能以現有之收入為準，蓋現有收入每因特
    殊因素之存在而與實際所餘勞動能力不能相符，現有收入高
    者，一旦喪失其職位，未必能自他處獲得同一待遇，故所謂
    減少及殘存勞動能力之價值，應以其能力在通常情形下可能
    取得之收入為標準（最高法院61年台上字第1987號判例意旨
    參照）；又依民法第193 條第1 項命加害人一次支付賠償總
    額，以填補被害人所受喪失或減少勞動能力之損害，應先認
    定被害人因喪失或減少勞動能力而不能陸續取得之金額，按
    其日後本可陸續取得之時期，各照霍夫曼式計算法，扣除依
    法定利率計算之中間利息，再以各時期之總數為加害人一次
    所應支付之賠償總額，始為允當（22年上字第353 號判例意
    旨參照）。
  (2)本件原告因受有前述傷害，經本院向行政院衛生署豐原醫院
    函詢，行政院衛生署豐原醫院於97年5 月27日回函：「有關
    丁○○先生之病情如下：... （三）廖先生93年3 月受傷造
    成左手第四指部分截除，應屬勞工殘廢「手指缺損障礙」第
    67項目的12級殘障，右肩鎖骨骨折未達殘廢標準」等語，有
    行政院衛生署豐原醫院97年5 月27以豐醫歷字第0970004161
    號函附卷可稽。故原告之殘廢等級，依照勞工保險殘廢給付
    標準表 (勞工保險條例第五十三條附表)為 「手指缺損障礙
    」第67項目的12級殘障，參照各級殘廢勞動減損率，其減少
    勞動能力程度為30.76%。而原告係71年12月26日生，依其工
    作性質，可工作至60歲止，扣除前揭休養期間工作所得損失
    計至96年12月8日，計算至60歲之日即131年12月25日尚有35
    年又17/31月（即35.05年），原告平均工資為每月1萬7280
    元，已如前述，參酌原告於傷害發生時僅24歲，在理髮店幫
    忙客人洗頭、吹風、及店內清潔打掃和電腦打字輸入等工作
    ，隨著物價水準隨時間調整及工作時間累積，得期待將來之
    薪資較斯時為高，而因系爭傷害受有第12級殘廢，其喪失勞
    動能力程度為30.76%，其現在平均月薪資為17,280元，認得
    期待其將來薪資不低於17,280元，以之作為計算其喪失勞動
    能力之基準當屬合理，則依年別5%複式霍夫曼計算法（扣除
    中間利息），其計算式為：[17280×12×30.76﹪×【19.00
    00 0000 +0.05×（20.00000000-00.00000000）】=127萬
    1558元（小數點以下四捨五入），原告勞動能力減少之數額
    為127萬1558元，原告僅主張95萬6759元，應有理由。
  5.精神慰撫金：按慰撫金之賠償須以人格權遭遇侵害，使精神
    上受有痛苦為必要，其核給之標準固與財產上損害之計算不
    同，然非不可斟酌雙方身分資力與加害程度，及其他各種情
    形核定相當之數額，有最高法院51年台上字第223 號判例可
    資參照。本件原告現就讀於台中技術學院附設空中學院企管
    科（見97年5 月28日言詞辯論筆錄），事故發生時在家協助
    母親理髮店的工作，每月薪資以基本薪資17,280元計算，名
    下無財產，而被告丙○○現就讀於勤益科技大學夜間部機械
    科，名下無財產，94年薪資所得5 萬2042元、95年薪資所得
    19萬1363 元 ，被告乙○○現就讀於領東科技大學國際企業
    系，名下有土地一筆價值152 萬8000元，有卷附稅務電子閘
    門財產、所得調件明細表附卷可考。本院審酌上情，及原告
    因本件事故受有右側鎖骨肩峰尾端閉鎖性骨折、左手第四指
    遠端指骨截肢之傷害，住院共計15日，受傷後復休養9 個月
    ，原告精神上痛苦之程度，本件事故之發生原告無肇事因素
    等，認原告請求精神慰撫金60萬元尚屬過高，應核減為10萬
    元，始為允當。
  6.其他費用：
  (1)原告主張因本件車禍，因而於96年4月19日、96年6月6日、
    96年6月25日、96年7月5日至台中市東區調解委員會調解，
    所增加之交通費用支出3400元，並提出計程車發票四張，為
    被告二人所不爭執，原告此部分之請求，應有理由。
  (2)機車修理費用部分：
    原告主張其於肇事所騎機車為其有，於肇事中有所毀損，致
    其支出修理費用1 萬5800元，業據原告提出機車行發票4 張
    、估價單1 張、機車行車執照一份為證。按依民法第196 條
    所謂因毀損減損之價額，得以修復費用為估定之標準，但以
    必要者為限，例如修理材料以新品換舊品應予折舊，最高法
    院77年度第9 次民庭會議決議闡釋甚明。本件原告所有機車
    其零件修理，既係以新零件更換被損之舊零件，則原告以修
    理費作為損害賠償之依據，自應將零件折舊部分予以扣除。
    本件原告所請求損害賠償1 萬5800 元 ，全屬零件費用，有
    上開估價單在卷可按。依營利事業所得稅查核準則第95條第
    8 項規定：「固定資產提列折舊採用定率遞減法者，以一年
    為計算單位，其使用期間未滿一年者，按實際使用之月數相
    當於全年之比例計算之，不滿一月者，以一月計」。依行政
    院所頒「固定資產耐用年數表」及「固定資產折舊率表」之
    規定，機車之耐用年數為3年 ，依定率遞減法，每年折舊千
    分之五三六，又其最後一年之折舊額，加歷年折舊累計額，
    其總和不得超過該資產成本原額十分之九。本件原告所有機
    車發照日期為94年10月3 日，此有原告所提之機車行車執照
    影本一紙可佐，從領照日至被毀損之96年3 月8 日，使用期
    間計1 年5 月又6 日，而依營利事業所得稅結算申報查核則
    第95條第8 項規定：「依固定資產提列折舊採用定率遞減法
    者，以一年為計算單位，其使用期間未滿一年者，按實際使
    用之月數相當於全年之比例計算之，不滿一月者，以月計」
    。據此，該機車之使用期間應以1 年6 個月計算折舊，則該
    車更換零件部分之折舊總額應為1 萬0434元（第1 年折舊額
    15800 ×0.536=8469；第2 年6 月折舊額為（00000-0000）
    ×0.536 ×6/12=1965 ；總折舊額為1 萬0434元），扣除折
    舊額後，原告之零件部分費用應以5366元（00000-00000=53
    66）為正當。原告得請求系爭機車輛之回復原狀費用，應為
    5366元，逾此部分之請求，為無理由，應予駁回。
  (四)按保險人依強制汽車責任保險法規定所為之保險給付，視為
    被保險人損害賠償金額之一部分。被保險人受賠償請求時，
    得扣除之。強制汽車責任保險法第32條定有明文。此一規定
    之立法目的，在於保險人之給付乃由於被保險人支付保險費
    所生，性質上屬於被保險人賠償責任之承擔或轉嫁，自應視
    為加害人或被保險人損害賠償金額之一部分，為避免受害人
    雙重受償，於受賠償請求時，自得扣除之。本件原告於事故
    發生後已領取強制汽車責任險保險金12萬1524元，為兩造所
    不爭（見本院97年5 月28日言詞辯論筆錄），依上開規定，
    自應予扣除。
  (五)按民法第213 條第2 項規定：「因回復原狀而應給付金錢者
    ，自損害發生時起，加給利息」。次按惟參諸謂：「以身體
    被傷害而請求金錢賠償者，固不得依民法第213 條第2 項請
    求就該金錢加給利息，惟侵權行為人支付該金錢遲延時，被
    害人非不得依民法第233 條第1 項規定請求法定利息。」（
    最高法院70年台上字第689 號判例意指參照）。復按「民法
    第213 條第2 項所謂因回復原狀而應給付金錢者，例如所侵
    害者為金錢，則應返還金錢，如所侵害者為取得利益之物，
    則於返還原物外，更應給付金錢抵償其所得利益，始克回復
    原狀。是我民法明定身體健康之傷害，應為金錢賠償（民法
    第193 條、第195 條第1 項前段），此即民法第213 條第1
    項所謂法律另有規定，自無適用同條第2 項規定之餘地」（
    最高法院56年台上字第1863號判例意旨參照）。末按給付有
    確定期限者，債務人自期限屆滿時起，負遲延責任。給付無
    確定期限者，債務人於債權人得請求給付時，經其催告而未
    為給付，自受催告時起，負遲延責任。其經債權人起訴而送
    達訴狀，或依督促程式送達支付命令，或為其他相類之行為
    者，與催告有同一之效力。民法第229 條第1 項及第2 項定
    有明文。又遲延之債務，以支付金錢為標的者，債權人得請
    求依法定利率計算之遲延利息。但約定利率較高者，仍從其
    約定利率。應付利息之債務，其利率未經約定，亦無法律可
    據者，週年利率為5%。民法第233 條第1 項及第203 條亦有
    明文。本件原告於原告因人格法益（身體權）受侵害而請求
    ，依前開規定及判例意旨，該損害賠償之債仍應以原告催告
    被告履行時，被告始負遲延責任。據此而論，本件原告對被
    告二人之損害賠償債權，核屬無確定期限之給付，既經原告
    起訴而分別送達訴狀，被告迄未給付，當應負遲延責任，是
    原告請求被告給付自刑事附帶民事起訴狀繕本繕本送達之翌
    日（96年12月13日）起，按年息5%計算之法定遲延利息，洵
    屬有據。逾此部分之請求，為無理由。
四、從而，原告依據侵權行為損害賠償之法律關係，請求被告二
    人連帶給付原告116萬9382元（其計算式為：5萬6739元+1
    萬8000元+15萬0131元+95萬6759元+10萬元+3400元+536 6
    元-12萬1524元=116萬9382元），及自96年12月13日起至清
    償日止，按年息5%計算之利息，為有理由，應予准許。逾此
    範圍之請求，則屬無據，應予駁回。
五、本件原告提起刑事附帶民事訴訟，而由本院刑事庭依刑事訴
    訟法第504 條第1 項規定，裁定移送前來，依同條第2 項規
    定免繳納裁判費，其於本院審理期間，亦未滋生其他訴訟必
    要費用，並無訴訟費用負擔問題，附予敘明。
六、兩造均陳明願供擔保聲請宣告假執行及免為假執行，就原告
    勝訴部分，核無不合，爰酌定相當擔保金額分別宣告之。至
    原告敗訴部分，其假執行之聲請亦失其依據，應併予駁回。
七、假執行之依據：民事訴訟法第390第2項、第392條。
中    華    民    國    97    年    10    月    29    日
                  民事第一庭    法  官  陳學德
正本係照原本作成。
如對本判決上訴，須於判決送達後20日內向本院提出上訴狀。
中    華    民    國    97    年    10    月    29    日
                                書記官


司法院資訊處製作；財團法人民間司法改革基金會備份。
